臺灣彰化地方法院民事判決　九十三年度訴字第三三六號
　　原　　　告　乙○○
　　被　　　告　丙○○
　　　　　　　　丁○○
　　　　　　　　戊○○
　　　　　　　　甲○○
右當事人間請求拆屋交地事件，本院於民國九十三年七月八日言詞辯論終結，判決如
左：
    主      文
原告先位之訴及假執行的聲請均駁回。
被告甲○○應自民國九十二年九月二十九日起，就坐落彰化縣二林鎮○○段五一五號
、旱、面積一七四三平方公尺土地按年給付原告新台幣貳萬貳仟佰壹拾元之租金。
原告其餘備位之訴駁回。
訴訟費用由被告甲○○負擔百分之九十五，餘由原告負擔。
本判決第二、四項得為假執行。
原告其餘備位之訴的假執行聲請駁回。
    事實及理由
壹、被告等均經合法通知，無正當理由未於言詞辯論期日到場，查無民事訴訟法第三
    百八十六條各款所列情形，爰依原告聲請，由其一造辯論而為判決。
貳、原告主張坐落彰化縣二林鎮○○段五一五號土地原為被告丙○○所有，嗣經本院
    查封拍賣，而由原告以新台幣一百六十六萬六千元（此為誤載，應為一百六十萬
    六千元）拍定，並於九十二年九月二十九日領得權利移轉證書，而取得所有權，
    但因該土地上有被告等居住的茅房一棟，而未點交。查原告既因領得權利移轉證
    書，而取得該土地的所有權，則被告等居住的房屋占有土地，即屬無權占有，原
    告自得依所有權的作用，請求被告等拆除房屋，將土地交還原告。又被告等自原
    告取得土地所有權，即九十二年九月二十九日起，至交還土地之日為止，因占有
    土地，受有利益，致原告受有損害，依不當得利的法律關係，亦應將所受利益返
    還原告。惟倘認被告等具有租賃權，而不須拆屋還地，則被告等依法也應給付租
    金予原告等語。並先位聲明：（一）被告等應拆除系爭土地上房屋，將土地交還
    原告，並自九十二年九月二十九日起，至交還土地之日止，按年給付原告八千三
    百三十元。（二）願意提供擔保，聲請宣告假執行。備位聲明：（一）被告等應
    自九十二年九月二十九日起，給付原告以拍定價金一百六十六萬六千元（此為誤
    載，應為一百六十萬六千元）為本金，按年利率百分之五計算之租金。（二）願
    意提供擔保，聲請宣告假執行。
、被告等未於言詞辯論期日到場，據其提出的答辯狀辯稱：系爭土地及地上房屋原
    均屬被告甲○○所有，嗣因土地出賣予被告丙○○（答辯狀誤載為甲○○）後，
    才由原告拍定取得，則依民法第四百二十五條之一規定，被告等對系爭土地即有
    租賃權存在，原告訴請被告拆屋交地，自無理由。又系爭土地既未點交予原告，
    原告對該土地即無使用權，則原告請求被告等應按拍定價格給付年息百分之五計
    算的損害金，也屬無據。另因被告等對於系爭土地有租賃權存在，原告只能請求
    給付租金，其備位聲明請求給付損害金，也於法不合等語。並聲明請求駁回原告
    之訴及假執行的聲請。
肆、先位之訴部分：
一、原告主張系爭土地原為被告丙○○所有，嗣經本院查封拍賣，而由原告以一百六
    十萬六千元拍定，並於九十二年九月二十九日領得權利移轉證書，而取得所有權
    ，但因該土地上有茅房一棟，而未點交的事實，已經提出照片、土地登記謄本及
    本院不動產權利移轉證書為證，且為被告等所不爭執，應認為真正。
二、惟原告主張上述房屋為被告等居住，乃無權占有系爭土地等語，則為被告等所否
    認，並以前詞為辯。按土地與房屋為各別的不動產，各得單獨為交易的標的，且
    房屋性質上不能與土地使用權分離而存在，亦即使用房屋必須使用該房屋的地基
    ，故土地及房屋同屬一人，而將土地及房屋分開同時或先後出賣，應推斷土地承
    買人默許房屋承買人繼續使用土地，而此房屋承買人得繼續使用土地的法律關係
    ，當屬租賃（最高法院四十八年台上字第一四五七號判例及七十三年度第五次民
    事庭會議決議參照）。又本諸相類似事實，應為相同處理的法理，於土地及土地
    上之房屋同屬一人所有，而僅將土地或房屋所有權讓與他人時，也應推定土地受
    讓人或房屋受讓人與讓與人間有租賃關係存在。此亦為八十九年五月五日施行之
    民法第四百二十五條之一所明文規定。故土地及土地上之房屋同屬一人所有，而
    僅將土地或房屋所有權讓與他人的情形，縱使發生在八十九年五月五日之前，仍
    應推定在房屋得使用期限內，土地受讓人或房屋受讓人與讓與人間有租賃關係存
    在。查系爭土地於七十六年十月十二日以後為被告甲○○所有，甲○○並於七十
    七年間在該土地上建築農舍一棟，嗣於八十八年二月九日僅將土地出賣予被告丙○○所有等情，有土地登記簿謄本及自用農舍使用執照各一件在卷可稽。則依上
    述說明，農舍所有人即被告甲○○於八十八年二月九日將土地出賣予被告丙○○
    後，應推定在農舍可使用期限內，得使用系爭土地，而與被告丙○○間有租賃關
    係。嗣原告於九十二年九月二十九日因拍定取得系爭土地所有權，依民法第四百
    二十五條規定，被告甲○○就該土地的租賃關係，對於原告仍繼續存在。因此，
    被告甲○○的農舍占有系爭土地，乃有正當權源，並非無權占有。原告主張被告
    甲○○的農舍占有系爭土地，為無權占有等語，不足憑採。又該農舍並非被告丙○○、丁○○或戊○○所有，該等三人自未占有系爭土地，原告主張該等三人占
    有系爭土地，也無從採信。
三、綜上所述，被告甲○○並非無權占有系爭土地，被告丙○○、丁○○、戊○○則
    未占有系爭土地，則原告依所有權的作用及不當得利的法律關係，請求被告等拆
    屋還地，並自九十二年九月二十九日起，至交還土地之日止，按年給付八千三百
    三十元，為無理由，應予駁回。其假執行的聲請，乃失所依據，應併予駁回。
伍、備位之訴部分：
一、原告於起訴狀繕本送達被告等後，雖將其訴訟標的由不當得利的法律關係，變更
    為租金請求權，然此不甚礙被告等之防禦及訴訟之終結，合於民事訴訟法第二百
    五十五條第一項第七款規定，應予准許。
二、如先位之訴部分所述，被告甲○○對於系爭土地有租賃關係，則原告訴請被告甲○○給付租金，即屬於法有據。至於租金的金額，依土地法第一百零五條、第九
    十七條第一項規定，以不超過土地申報總價年息百分之十為限。原告主張以拍定
    價金一百六十萬六千元為本金，按年利率百分之五計算租金，即每年為八萬零三
    百元，於法無據。查系爭土地為一段農業區農牧用地，位於舊濁水溪旁，其九十
    三年一月分申報地價為每平方公尺一百六十元，此有土地登記謄本及原告所繪位
    置圖在卷可稽，足見尚非工商業繁榮之區。因此，其租金的金額，本院認以申報
    地價年息百分之八為適當。據此計算，被告甲○○每年應給付原告的租金額即為
    二萬二千三百十元（一七四三平方公尺乘以一六０元後，再乘以百分之八）。從
    而，原告依租金請求權，請求被告甲○○自九十二年九月二十九日起，就系爭土
    地按年給付二萬二千三百十元之租金，為有理由，應予准許。超過此部分的請求
    ，於法不合，應予駁回。又原告請求被告丙○○、丁○○、戊○○給付租金部分
    ，因該三名被告並非承租人，原告此部分請求，為無理由，也應駁回。
三、原告勝訴部分，所命被告給付的金額未逾五十萬元，依民事訴訟法第三百八十九
    條第一項第五款規定，應依職權宣告假執行。至原告敗訴部分，其假執行的聲請
    ，即失所依據，應予駁回。
陸、訴訟費用負擔的依據：民事訴訟法第七十九條。
中　　　華　　　民　　　國　　九十三　　年　　　七　　　月　　二十二　　日
                                        民事第二庭
~B法　　　官　廖國佑
右為正本係照原本作成。
如對本判決上訴，應於判決送達後二十日內向本院提出上訴狀。
中　　　華　　　民　　　國　　九十三　　年　　　七　　　月　　二十二　　日
~B法院書記官　莊素美
